【裁判字號】    95,訴,176
【裁判日期】    950331
【裁判案由】    毒品危害防制條例
【裁判全文】
臺灣基隆地方法院刑事判決               95年度訴字第176號
公  訴  人  臺灣基隆地方法院檢察署檢察官
被      告  甲○○
上列被告因毒品危害防制條例案件，經檢察官提起公訴（95年度
毒偵字第144 號）暨併案審理（95年度毒偵字第602 號），被告
並為有罪陳述，本院合議庭乃裁定由受命法官獨任以簡式審判程
序進行審理，並判決如下：
    主  文
甲○○連續施用第一級毒品，累犯，處有期徒刑玖月，扣案之注
射針筒壹支沒收。
    事  實
一、甲○○前因竊盜案件，經本院於民國93年4 月12日，以93年
    度基簡字第283 號判處有期徒刑三月確定；又因違反毒品危
    害防制條例案件，經臺灣高等法院於93年9 月15日，以93年
    度上訴字第2298號判處有期徒刑八月確定。嗣其上開二罪所
    處罪刑，經臺灣高等法院以93年度聲字第1326號裁定應執行
    有期徒刑十月確定，於93年11月19日入監執行，94年6 月14
    日縮刑期滿執行完畢。
二、甲○○前因二度施用毒品案件，經觀察、勒戒後，認均無繼
    續施用毒品之傾向，先、後於91年12月4 日、92年12月3 日
    經釋放出所，並由臺灣基隆地方法院檢察署檢察官分別於91
    年12月3 日，以91年度毒偵字第857 號為不起訴處分確定；
    於92年11月28日，以92年度毒偵字第750 、850 、883 號為
    不起訴處分確定。
三、甲○○猶不思戒除毒癮，於觀察勒戒之戒毒療程執行完畢後
    五年以內，復基於施用第一級毒品海洛因之概括犯意，分別
    於95年1 月4 日下午5 時、95年2 月5 日上午7 、8 時，在
    基隆市文化中心廁所內，以將海洛因置入注射針筒內摻水稀
    釋後再予施打之方式，連續施用第一級毒品海洛因2 次。嗣
    為警先於95年1 月5 日下午5 時35分，在基隆市○○路3 號
    旁盤查查獲，並扣得甲○○所有之注射針筒1 支，經採其尿
    液送驗，結果呈嗎啡（海洛因代謝後尿液檢出成份）陽性反
    應；再於95年2 月5 日中午12時5 分，在基隆市○○路119
    號前盤查查獲，經採其尿液送驗，結果仍呈嗎啡陽性反應，
    始知上情。
四、案經基隆市警察局第一分局移送臺灣基隆地方法院檢察署檢
    察官偵查起訴暨併案審理。
    理  由
壹、程序事項
    本案被告甲○○所犯者非為死刑、無期徒刑、最輕本刑為三
    年以上有期徒刑之罪或高等法院管轄第一審案件，其於準備
    程序進行中，先就被訴事實為有罪之陳述（包括併案審理部
    分），經告知其簡式審判程序之旨，並聽取公訴人、被告之
    意見後，本院業已依刑事訴訟法第二百七十三條之一第一項
    規定，裁定由受命法官獨任以簡式審判程序進行本案之審理
    。
貳、實體事項
一、前揭事實業據被告甲○○於本院審理時坦承不諱，並有被告
    所有之注射針筒1 支扣案可佐。又被告前後2 次為警查獲後
    所採集之尿液檢體，經基隆市警察局第一分局分別送請昭信
    科技顧問股份有限公司以氣相層析質譜儀法為確認檢驗之結
    果，均呈嗎啡（海洛因代謝後尿液檢出成份）陽性反應，此
    亦有昭信科技顧問股份有限公司95年2 月13日濫用藥物尿液
    檢體檢驗報告正本1 紙、95年2 月27日濫用藥物尿液檢體檢
    驗報告影本1 紙暨基隆市警察局第二分局偵辦毒品案件尿液
    檢體對照表2 件在卷可考；參之以酵素免疫分析或薄層定性
    分析等方式為初步篩檢者，檢驗結果雖有相當程度偽陽性之
    可能，然以氣（液）相層析、質譜分析之儀器為交叉確認者
    ，檢驗結果出現偽陽性之機率則極低，因而具有公信力，核
    足為對涉嫌人不利之認定；兼以一般人注射海洛因經體內吸
    收代謝約30分鐘以後，乃轉換以嗎啡為主要成份（主要型態
    ），陸續隨尿液排出體外，並以最初6 至12小時之排泄量最
    多。若以日計，約有80% 之毒品代謝物（嗎啡），可在注射
    後24小時以內隨尿液排出體外，至其他剩餘劑量則可在數日
    內分別隨尿液排出體外。此並曾經法務部調查局以90年4 月
    12日陸(一)字第90133335號函釋在案。勾稽以觀，足見被告
    於本院審理時之任意性自白，與事實相符，堪可採信。又被
    告前因二度施用毒品案件，經觀察、勒戒後，認均無繼續施
    用毒品之傾向，先、後於91年12月4 日、92年12月3 日經釋
    放出所，並由臺灣基隆地方法院檢察署檢察官分別於91年12
    月3 日，以91年度毒偵字第857 號為不起訴處分確定；於92
    年11月28日，以92年度毒偵字第750 、850 、883 號為不起
    訴處分確定等情節，亦有臺灣高等法院被告前案紀錄表、前
    揭不起訴處分書附卷可考。綜上所陳，本案事證明確，被告
    於觀察勒戒之戒毒療程執行完畢後，五年以內再犯施用毒品
    之犯行，堪可認定，應依法論科。
二、論罪科刑：
  (一)查海洛因、安非他命類分別係毒品危害防制條例所列管之第
    一級、第二級毒品，此為該條例第二條第二項第一款、第二
    款所明定。按犯毒品危害防制條例第十條之罪（施用毒品罪
    ）者，檢察官應聲請法院裁定，令被告入勒戒處所觀察、勒
    戒，經勒戒處所陳報，認受觀察、勒戒人無繼續施用毒品傾
    向者，應即釋放，並為不起訴之處分；認有繼續施用毒品傾
    向者，即應聲請法院裁定令入戒治處所強制戒治，俟強制戒
    治期滿釋放，再為不起訴之處分。惟依上揭規定觀察勒戒或
    強制戒治執行完畢釋放後，五年內再犯毒品危害防制條例第
    十條之罪（施用毒品罪）者，檢察官即應依法追訴，毒品危
    害防制條例第二十條第一項、第二項、第二十三條第二項分
    別定有明文。
  (二)核被告於觀察勒戒執行完畢後，五年以內再犯施用第一級毒
    品海洛因之行為，係犯毒品危害防制條例第十條第一項之施
    用第一級毒品罪。被告持有第一級毒品海洛因之低度行為，
    應為施用第一級毒品之高度行為所吸收，不另論罪。又起訴
    書雖誤繕被告施用毒品之時地，然此業據蒞庭檢察官於未變
    動其社會基本事實同一性之前提下，當庭更正如本判決事實
    之所載，本於檢察一體之原則，本院當以蒞庭檢察官所到庭
    更正者，為起訴所指之犯罪時地。被告前後2 次施用第一級
    毒品海洛因，時間緊接，手法相類，所犯復係構成要件相同
    之罪名，顯係基於概括犯意而反覆為之，為連續犯，應依刑
    法第五十六條規定，以一罪論，並加重其刑。未據起訴即臺
    灣基隆地方法院檢察署95年度毒偵字第602 號併案審理部分
    ，與已經起訴並經本院認定為有罪之部分，有連續犯之裁判
    上一罪關係，詳如前述，依審判不可分之原則，自亦為起訴
    效力之所及，而為本院所應併予審理。末查，被告曾有如前
    所述之犯罪科刑及刑之執行情形，此有臺灣高等法院被告前
    案紀錄表在卷可稽，其於有期徒刑執行完畢後，五年以內再
    犯本起最重本刑有期徒刑以上之罪，為累犯，應依刑法第四
    十七條規定，遞予加重其刑。本院審酌被告犯罪之動機、吸
    食頻率、曾有施用毒品之前科仍不知戒除，惟慮及其犯後坦
    承犯行、所犯乃戕害自己身心健康，尚未危及他人等一切情
    狀，量處如主文所示之刑。
  (三)扣案之注射針筒1 支，為被告所有，供本案犯罪之所用，此
    業據被告敘明在卷；兼以僅係一般市售之藥用注射針筒，而
    非專供施用毒品之器具，此亦據本院當庭勘驗無誤，製有勘
    驗筆錄在卷可考，爰依刑法第三十八條第一項第二款規定，
    併予宣告沒收。
據上論斷，應依刑事訴訟法第二百七十三條之一第一項、第二百
九十九條第一項前段，毒品危害防制條例第二十三條第二項、第
十條第一項，刑法第十一條前段、第五十六條、第四十七條、第
三十八條第一項第二款，判決如主文。
本案經檢察官乙○○到庭執行職務。
中    華    民    國    95    年    3     月    31    日
                  刑事第三庭法  官  王慧惠
以上正本證明與原本無異。
對於本件判決如有不服，應於收受送達後10日內，向本院提出上
訴書狀，上訴於臺灣高等法院，並按他造當事人之人數附具繕本
。
中    華    民    國    95    年    3     月    31    日
                            書記官  王一芳
附錄論罪法條：
毒品危害防制條例第10條第1項
施用第一級毒品者，處 6 月以上 5 年以下有期徒刑。


司法院資訊處製作；財團法人民間司法改革基金會備份。
